【裁判字號】    92,易,864
【裁判日期】    920813
【裁判案由】    臺灣地區與大陸地區人民關係條例
【裁判全文】
臺灣彰化地方法院刑事判決                          九十二年度易字第八六四號
    公  訴  人  臺灣彰化地方法院檢察署檢察官
    被      告  乙○○
    被      告  丙○○
右列被告等因違反台灣地區與大陸地區人民關係條例案件，經檢察官提起公訴（九十
二年度偵字第三九一六號），本院判決如左：
    主  文
乙○○違反不得僱用大陸地區人民在臺灣地區從事未經許可之工作之規定，處罰金新
台幣萬元，如易服勞役，以新臺幣玖佰元（即銀元佰元）折算壹日。
丙○○違反不得居間介紹他人僱用大陸地區人民在臺灣地區從事未經許可之工作之規
定，處罰金新台幣萬元，如易服勞役，以新台幣玖佰元（即銀元佰元）折算壹日
。
    事  實
一、乙○○係彰化縣埔鹽鄉○○村○○路二五０號東側「長生石蓮花場」之負責人；
  丙○○則以仲介大陸地區女子與臺灣地區男子結婚為業。乙○○明知未經許可不
    得僱用大陸地區人民在臺灣地區從事未經許可或與許可範圍不符之工作；丙○○
    亦明知不得居間介紹他人為上開行為，詎乙○○竟透過丙○○之居間介紹，自民
    國（下同）九十二年四月二十五日凌晨二時許起，以每日新臺幣（下同）五百元
    之薪資，非法僱用以結婚探親名義獲准入境臺灣，惟未經許可在臺灣地區工作之
    大陸地區女子丁○○與甲○○，在其所經營之上開石蓮花場從事採收石蓮花之工
    作。嗣於同年五月七日凌晨三時二十分許，為警在上址當場查獲。
二、案經彰化縣警察局溪湖分局報請臺灣彰化地方法院檢察署檢察官偵查起訴。
    理  由
一、訊據被告乙○○固坦承自九十二年四月二十五日凌晨二時許起，僱用丁○○與甲○○，在其所經營之長生石蓮花場從事採收石蓮花之工作，並於同年五月七日凌
    晨三時二十分許，為警查獲等情不諱，惟矢口否認有上開犯行，辯稱：伊並沒有
    和丁○○與甲○○接觸，不知道她們是大陸人云云；被告丙○○則矢口否認有何
    居間介紹大陸地區女子在臺工作之犯行，辯稱：伊只是介紹丁○○與甲○○來臺
    結婚而已，伊並沒有介紹她們至長生石蓮花場工作云云。惟查：
（一）右揭事實，業據大陸地區女子丁○○與甲○○於警詢及偵查中供述明確，被告
      乙○○亦於警詢中供承：伊透過丙○○之介紹，僱用丁○○與甲○○二人在其
      所經營之石蓮花場內工作，並提供住宿等語，此外，復有丁○○與甲○○在長
      生石蓮花場工作及所居住房間之照片四張、丁○○與甲○○之中華民國臺灣地
      區旅行證影本及入出境許可證影本各一份在卷可稽，並有被告乙○○所有，供
      丁○○與甲○○採收石蓮花所用之水桶二個扣案可資佐證，則被告乙○○透過
      被告丙○○之居間介紹，僱用丁○○與甲○○二人在其所經營之石蓮花場內工
      作，並提供住宿等情，應堪認定。
（二）被告二人雖均以前詞置辯，然大陸地區人民之口音、言語及生活習慣等情形，
      均與臺灣地區人民明顯不同，並非不易判斷，而本案大陸地區女子丁○○與甲○○來臺僅一個多月之時間，此業據被告丙○○供承明確，衡情只要曾與其等
      交談之人即應可知其等為大陸地區女子，況丁○○與甲○○尚供稱：乙○○有
      提供石蓮花場旁的工寮供其居住，伊等並與他們共進早餐等語，乙○○自無諉
      稱不知其等係大陸地區女子之理，雖被告乙○○於本院審理時又翻異其詞，辯
      稱：丁○○與甲○○前來應徵時，並非伊接洽的，她們來工作時，伊也都不在
      石蓮花場內，伊人都在台北云云，然其於內勤檢察官偵訊時已辯稱：「她們來
      工作時，我有問她們是否合法？她們說是合法，而且說她們住埤頭鄉○○○○
      道她們是大陸人。」等語（見偵查卷第三十四頁筆錄），顯見被告乙○○並非
      全然未曾與丁○○、芳美英接觸過，且於其等前來應徵時，被告乙○○已有所
      懷疑其等是否為大陸地區女子，猶未請其等提出國民身分證核對，實難諉稱其
      未有僱用大陸地區女子工作之故意。再查，丁○○與甲○○來臺僅一個多月，
      人地生疏，若非被告丙○○居間介紹，如何能在短時間內順利找到工作？況丁○○與甲○○均與被告二人無夙怨，當無構詞誣陷被告二人之理，是以被告二
      人上開所辯，顯係臨訟編纂卸責之詞，均不足採信。
綜上所述，本件事證已臻明確，被告等二人之犯行，均洵堪認定。
二、核被告乙○○所為，係違反臺灣地區與大陸地區人民關係條例第十五條第四款僱
    用大陸地區人民在臺灣地區從事未經許可之工作之規定，應依同法第八十三條第
    一項規定論處，公訴人雖認被告乙○○上開犯行，係違反不得「留用」大陸地區
    人民在臺灣地區從事未經許可工作之規定，惟按臺灣地區與大陸地區人民關係條
    例第十五條第四款所稱之「留用」，應係指僱用他人所申請許可僱用之大陸地區
    人民者而言（行政院勞工委員會八十三年台勞職業字第七五一二Ｏ號函示意旨可
    資參照）。本案之大陸地區人民丁○○、甲○○非他人所申請許可僱用之人，被
    告乙○○僱用其等從事工作，自非屬「留用」行為，公訴人認係留用應有違誤，
    附此敘明；另被告丙○○所為，係違反臺灣地區與大陸地區人民關係條例第十五
    條第五款居間介紹他人為同法第十五條四款之規定，亦應依同法第八十三條第一
    項規定論處。爰審酌被告等二人之犯罪動機、目的、僱用期間、所生危害及犯後
    猶飾詞以辨等一切情狀，各量處如主文所示之刑，並均諭知易服勞役之折算標準
    。
據上論斷，應依刑事訴訟法第二百九十九條第一項前段，臺灣地區與大陸地區人民關
係條例第八十三條第一項，刑法第十一條前段、第四十二條第二項，罰金罰鍰提高標
準條例第二條，判決如主文。
本案經檢察官吳怡盈到庭執行職務。
中      華      民      國    九十二    年      八      月     十三     日
              臺灣彰化地方法院刑事第一庭
                                      審判長法官  葉  榮   郎
                                      法      官  陳  秋   錦
                                      法      官  簡  璽   容
右正本證明與原本無異。
如不服本判決，應於判決送達後十日內向本院提出上訴狀( 須附繕本 )。
                                      法院書記官  王  惠   嬌
中      華      民      國    九十二    年      八      月     十四     日
台灣地區與大陸地區人民關係條例第十五條
左列行為不得為之：
一、使大陸地區人民非法進人台灣地區。
二、招攬台灣地區人民未經許可使之進入大陸地區。
三、使大陸地區人民從事未經許可或與許可目的不符之活動。
四、僱用大陸地區人民從事未經許可或與許可範圍不符之工作。
五、居間介紹他人為前款之行為。
台灣地區與大陸地區人民關係條例第八十三條：
違反第十五條第四款或第五款規定者，處二年以下有期徒刑、拘役或科或併科新臺
  幣三十萬元以下罰金。
意圖營利而違反第十五條第五款規定者，處三年以下有期徒刑、拘役或科或併科新
  幣六十萬元以下罰金。
以犯前項之罪為常業者，處五年以下有期徒刑，得併科新臺幣六十萬元以下罰金。
法人之代表人、法人或自然人之代理人、受僱人或其他從業人員，因執行業務犯前
  三項之罪者，除處罰行為人外，對該法人或自然人並科以前三項所定之罰金。但法
  人之代表人或自然人對於違反之發生，已盡力為防止行為者，不在此限。


司法院資訊處製作；財團法人民間司法改革基金會備份。
